【裁判字號】    99,抗,1174
【裁判日期】    991019
【裁判案由】    聲明異議
【裁判全文】
臺灣高等法院刑事裁定                  99年度抗字第1174號
抗  告  人
即 受刑 人  甲○○
上列抗告人因偽造文書等執行案件，不服臺灣板橋地方法院99年
度聲字第4288號，中華民國99年9月8日所為之裁定，提起抗告，
本院裁定如下：
    主  文
抗告駁回。
    理  由
一、抗告意旨略以：抗告人因偽造文書案件，經法院判處有期徒
    刑6 月，得易科罰金。然其後卻收到檢察官之執行命令，裁
    示抗告人必須執行有期徒刑而不得易科罰金，然刑法第41條
    本就規定得易科罰金，且上開偽造文書案件審理時，承審法
    官已明確表示抗告人若自行認罪，可予易科罰金之諭知，則
    檢察官自應准予抗告人易科罰金，否則法官如此諭知不僅顯
    無意義，且違反論理法則，更與刑法第41條及刑事訴訟法第
    309 條之法意有違。是以臺灣板橋地方法院檢察署檢察官99
    年度執辛字第10803 號執行命令及臺灣板橋地方法院99年度
    聲字第4288號定執行刑之裁定均應予撤銷，並予抗告人易科
    罰金之處分云云。
二、經查：
  (一)按犯最重本刑為5年以下有期徒刑以下之刑之罪，而受6月以
    下有期徒刑或拘役之宣告者，得以新臺幣1000元、2000元或
    3000元折算1日，易科罰金。第1項至第4項及第7項之規定，
    於數罪併罰之數罪均得易科罰金或易服社會勞動，其應執行
    之刑逾6 月者，亦適用之。民國（下同）98年12月30日修正
    後刑法第41條第1項、第8項分別定有明文。次按數罪併罰中
    之一罪，依刑法規定得易科罰金，若因與不得易科之他罪併
    合處罰結果而不得易科罰金時，原可易科部分所處之刑，自
    亦無庸為易科折算標準之記載（司法院大法官會議釋字第14
    4號解釋要旨、最高法院83年度台抗字第133號裁判要旨參照
    ）。是依上開刑法第41條第1項、第8項規定及實務之見解，
    併合處罰之數罪，其應執行之刑逾6 月時，必須該數罪均符
    合刑法第41條第1 項之情形，始得易科罰金；反之，如僅其
    中一罪符合刑法第41條第1 項之情形，而他罪不符合易科罰
    金之要件，例如他罪之法定最重本刑逾有期徒刑5 年或所受
    宣告之刑逾有期徒刑6 月以上，則其應執行之刑即均不得易
    科罰金。
  (二)查抗告人即受刑人甲○○因偽造文書案件，經原審於99年 6
    月30日以99年度簡字第5065號判處有期徒刑6 月，並諭知易
    科罰金之折算標準，於99年7 月30日確定；而抗告人前另因
    背信等案件，經原審於98年6月2 日以98年度易字第396號判
    處有期徒刑8月，再經本院於99年1月14日以98年度上易字第
    2286號判決駁回上訴確定。上開2案並經原審於99年9月21日
    以99年度聲字第4222號裁定應執行有期徒刑1 年確定，嗣經
    臺灣板橋地方法院檢察署檢察官以99年度執辛字第10803 號
    執行指揮書接續執行在案，有本院被告前案記錄表、前揭裁
    判及執行指揮書在卷可稽。
  (三)次查，上開偽造文書案件之犯罪時間係在96年8 月21日，乃
    係於上開背信等案件確定日期（99年1 月14日）以前所為，
    依刑法第50條、第53條規定，該二案件自應併合處罰，且依
    刑法第51條規定自應定其應執行之刑。而上開背信等案件所
    處之罪刑已逾6 月，依法非得易科罰金之刑，揆諸上開之規
    定及說明，抗告人併合處罰之數罪中之其中1罪有期徒刑逾6
    月，並非全部符合刑法第41條第1 項之情形，則合併定應執
    行之刑即不得易科罰金，自屬明確。從而，原審99年度聲字
    第4222號定執行刑之裁定適用司法院大法官會議釋字第 144
    號解釋而就抗告人併合處罰之數罪，不為易科折算標準之記
    載，經核並無違誤；臺灣板橋地方法院檢察署檢察官99年度
    執辛字第10803 號不准易科罰金之執行指揮，亦無不合，抗
    告意旨所辯，顯屬無據。
三、綜上所述，原審認檢察官執行指揮並無不當，並駁回抗告人
    之聲明異議，核無不當，抗告人抗告意旨所陳，乃徒憑己見
    、曲解法律，任意指摘原裁定不當，為無理由，應予駁回。
據上論斷，應依刑事訴訟法第412條裁定如主文。
中    華    民    國    99    年     10     月   19   日
                  刑事第三庭  審判長法  官  陳博志
                                    法  官  陳德民
                                    法  官  劉興浪
以上正本證明與原本無異。
不得再抗告。
                                    書記官  王詩涵
中    華    民    國    99    年    10    月    19    日

司法院資訊處製作；財團法人民間司法改革基金會備份。
